臺灣彰化地方法院刑事判決
110年度金訴字第11號
公  訴  人  臺灣彰化地方檢察署檢察官
被      告  蕭鴻彬



上列被告因加重詐欺等案件，經檢察官提起公訴（109年度偵字
第12752號），被告於本院準備程序中，就被訴事實為有罪之陳
述，經合議庭裁定改由受命法官獨任進行簡式審判程序，本院判
決如下：
    主          文
蕭鴻彬三人以上共同犯詐欺取財罪，處有期徒刑壹年貳月。緩刑
參年，並應按本院一一○年度斗司刑移調字第一六號調解程序筆
錄所載之金額及履行方式，向告訴人支付。
    犯罪事實及理由
一、本件係經被告蕭鴻彬於準備程序進行中就被訴事實為有罪之
    陳述，而經本院合議庭裁定以簡式審判程序審理，則依刑事
    訴訟法第273條之2、同法第159條第2項之規定，不適用傳聞
    法則有關限制證據能力之相關規定；並得依同法第310條之2
    準用同法第454條之規定製作略式判決書，僅需記載犯罪事
    實、證據名稱及應適用之法條，並得以簡略方式為之，合先
    敘明。
二、犯罪事實：蕭鴻彬明知現今社會常有不法人士利用人頭帳戶
    存、提款，藉此從事詐騙犯罪之情事，而得預見若隨意提供
    其個人帳戶，為人提領來路不明之款項，即有使從事不法詐
    騙行為者完成向被害人取得財物以遂詐欺犯行之虞，竟縱生
    此結果亦不違背其本意，於民國109年5月14日，將其所申辦
    之台中銀行社頭分行帳號000000000000號帳戶（下稱台中銀
    行社頭分行帳戶），提供予真實姓名年籍不詳，由綽號「林
    小姐」轉介LINE暱稱「林勇新」之詐欺集團成員使用。嗣
    上開詐欺集團成員取得上開帳戶後，共同意圖為自己不法之
    所有，基於3人以上共同詐欺取財及洗錢之犯意聯絡，於109
    年5月15日上午11時許，致電予高清枝佯稱：其為姪女高子
    珺，因故急需周轉用錢云云，致高清枝及其母邱富美陷於錯
    誤，依指示由高清枝於同年5月15日12時許，前往臺北市○○
    路○段000號「華泰銀行內湖分行」，以臨櫃匯款方式，將邱
    富美名下華泰銀行內湖分行帳戶內之新臺幣（下同）15萬2,
    000元匯至上開台中銀行社頭分行帳戶。嗣蕭鴻彬旋即依該
    詐欺集團成員之指示，於109年5月15日下午1時40分許，前
    往彰化縣○○鄉○○路0段000號之「台中銀行社頭分行」臨櫃提
    款15萬2,000元，並依指示在彰化縣社頭鄉中興路段上，將
    領得款項交付予不詳姓名之詐欺集團成員，並取得不法所得
    7000元之報酬。嗣因高清枝、邱富美察覺有異而報警處理，
    始循線查悉上情。
三、前項犯罪事實，有下列證據可資為佐：
(一)被告蕭鴻彬於本院準備程序及審理中之自白。
(二)證人即被害人高清枝於警詢時之證述。
(三)台中銀行台幣開戶資料、匯入匯款交易明細、台中銀行台幣
    交易明細。
(四)內政部警政署反詐騙諮詢專線紀錄表、台北市政府警察局內
    湖分局內湖派出所受理詐騙帳戶通報警示簡便格式表、受理
    各類案件紀錄表、受理刑事案件報案三聯單。
(五)華泰銀行內湖分行匯款單、詐騙電話來電紀錄、LINE對話紀
    錄翻拍照片。
四、論罪科刑部分：
(一)核被告蕭鴻彬所為，係犯刑法第339條之4第1項第2款之三人
    以上共同犯詐欺取財罪及洗錢防制法第14條第1項之洗錢罪
    。至檢察官於起訴書中認被告係構成刑法第30條第1項、第
    339條1項幫助詐欺取財罪部分，經公訴檢察官於本院審理時
    更正刪除（見本院卷第56頁），並有檢察官補充理由書在卷
    可佐，附此敘明。
(二)被告蕭鴻彬與暱稱「林勇新」、「林小姐」及其所屬詐騙集
    團成員就上開犯行，有犯意聯絡及行為分擔，為共同正犯。
(三)被告係以一行為同時觸犯刑法第339條之4第1項第2款三人以
    上共同犯詐欺取財罪、洗錢防制法第14條第1項之洗錢罪，
    為想像競合犯，應依刑法第55條之規定，從較重之三人以上
    共同犯詐欺取財罪處斷。
(四)洗錢防制法第16條第2項固規定：「犯前2條之罪，在偵查或
    審判中自白者，減輕其刑」；然被告於本案既從一重之刑
    法第339條之4第1項第2款加重詐欺取財罪處斷，自無從再適
    用上開條項規定減刑（但於量刑時一併審酌），併此敘明。
(五)爰以行為人之責任為基礎，審酌被告具有相當智識及社會經
    驗，不思循合法途徑獲取所需，反因詐欺取財深富獲利空間
    之誘惑，即於明知有虞之情況下，基於詐欺取財之不確定故
    意而遽為本案犯行，其行為非但對於社會正常交易秩序危害
    甚大，且侵害告訴人之財產法益非微，更破壞人際往來之信
    任感，所為殊值非難；惟念及被告犯後坦承有應「林勇新」
    請求而提供上開帳戶供作他人匯款使用，並依「林勇新」指
    示之時間、地點提領告訴人匯入上開帳戶內款項之客觀行為
    ，並坦承有將領取贓款交付予非「林勇新」之不詳成年男子
    而犯三人以上共同詐欺取財之主觀犯意；輔以被告業與告訴
    人達成調解，取得告訴人原諒之犯後態度，此有調解程序筆
    錄（見本院卷第29頁）在卷可參；兼衡被告自陳為高中畢業
    、未婚、沒有小孩、目前做粗工之工作，暨其犯罪之動機、
    目的、手段、參與犯罪之分工程度等一切情狀，量處如主文
    所示之刑，以示儆懲。
(六)被告未曾因故意犯罪受有期徒刑以上刑之宣告，有臺灣高等
    法院被告前案紀錄表各1份在卷可稽，其因一時思慮未周，
    致罹刑典，犯後深表認錯，並與告訴人之代理人高顯程調解
    成立，告訴人亦表示願意原諒被告，有本院110年度斗司刑
    移調字第16號調解程序筆錄1份附卷可參，信被告經此刑之
    宣告後，當已能知所警惕，諒無再犯之虞，爰認被告所受宣
    告之刑，以暫不執行為適當，併依刑法第74條第1項第1款規
    定，宣告緩刑3年，以勵自新。本院另斟酌被告與告訴人調
    解之內容，為使被告知所警惕、避免再犯，且促使被告確實
    履行，以維護告訴人之權益，乃依刑法第74條第2項第3款之
    規定，命被告應依本院調解程序筆錄所示之調解內容，履行
    約定（倘被告不履行上開負擔，且情節重大足認原宣告之緩
    刑難收其預期效果，而有執行刑罰之必要者，依刑法第75條
    之1第1項第4款之規定，得撤銷其緩刑宣告）。
五、沒收部分：
    被告自承：本案領取之報酬為7,000元等語（見本院卷第67
    頁），為其犯罪所得，本應宣告沒收，惟被告於本院審理過
    程中，與告訴人達成調解，如被告能確實履行，已足以剝奪
    其犯罪所得，若被告未能履行，被害人亦得持該調解筆錄作
    為民事強制執行名義，對被告聲請強制執行，已達沒收制度
    剝奪被告犯罪所得之立法目的，故認就被告之犯罪所得若再
    予以沒收，恐有過苛之虞，亦增加被告日後履行調解內容之
    難度，爰依刑法第38條之2第2項規定，不予宣告沒收。
六、據上論斷，應依刑事訴訟法第273條之1第1項、第299條第1
    項前段、第310條之2、第454條第1項，判決如主文。
本案經檢察官林芬芳提起公訴，檢察官林子翔到庭執行職務。
中　　華　　民　　國　 110　　 年　　3　　 月　　23　日
                  刑事第八庭    法  官  林于捷
以上正本證明與原本無異。
如不服本判決應於收受判決後20日內向本院提出上訴書狀，並應
敘述具體理由。其未敘述上訴理由者，應於上訴期間屆滿後20日
內向本院補提理由書( 均須按他造當事人之人數附繕本) 「切勿
逕送上級法院」。
告訴人或被害人對於判決如有不服具備理由請求檢察官上訴者，
其上訴期間之計算係以檢察官收受判決正本之日期為準。
中　　華　　民　　國　　110 　年　　3 　　月　　23　　日
                                書記官  黃鏽金

所犯法條：
洗錢防制法第14條
有第二條各款所列洗錢行為者，處7年以下有期徒刑，併科新臺
幣5百萬元以下罰金。
前項之未遂犯罰之。
前二項情形，不得科以超過其特定犯罪所定最重本刑之刑。
中華民國刑法第339條之4
犯第339條詐欺罪而有下列情形之一者，處1年以上7年以下有期
徒刑，得併科1百萬元以下罰金：
一、冒用政府機關或公務員名義犯之。
二、三人以上共同犯之。
三、以廣播電視、電子通訊、網際網路或其他媒體等傳播工具，
    對公眾散布而犯之。
前項之未遂犯罰之。